臺灣士林地方法院刑事判決      

                                    109年度金訴字第240號
公  訴  人  臺灣士林地方檢察署檢察官
被      告  王瀚緯


選任辯護人  蘇千祿律師
被      告  陳俊佑



上列被告因詐欺案件，經檢察官提起公訴（109 年度偵字第1256
號、第3433號），本院判決如下：
    主  文
陳俊佑幫助犯詐欺取財罪，處有期徒刑叁月，如易科罰金，以新
臺幣壹仟元折算壹日。
王瀚緯幫助犯詐欺取財罪，處拘役伍拾日，如易科罰金，以新臺
幣壹仟元折算壹日。緩刑貳年。
    事  實
一、陳俊佑、王瀚緯均能預見提供金融帳戶之提款卡及密碼予他
    人使用，可能幫助他人用以詐騙被害人匯款至該帳戶，又無
    正當理由提供行動電話門號予他人使用，依一般社會經驗，
    亦可預見可能會遭他人用以作為犯罪之工具，竟仍各自基於
    幫助他人詐欺取財之不確定故意，由王瀚緯於民國108 年10
    月間某日，將其所申辦中國信託商業銀行（下稱中國信託，
    起訴書誤載為中國國際商業銀行），帳號000000000000號帳
    戶之提款卡、密碼，及其所申請使用之門號0000000000號行
    動電話，交予陳俊佑。陳俊佑於取得上揭物品後，再連同伊
    申請使用之門號0000000000號行動電話，一併交付予不詳之
    人。而該不詳之人即意圖為自己不法之所有，以如附表所示
    之詐欺方式，詐騙如附表所示之林謙、鄭玉靈，致渠等陷於
    錯誤，分別於如附表所示時間，各匯款如附表所示金額至上
    開中國信託之帳戶內。嗣經如附表所示之人報警處理，再經
    警循線查獲，始悉上情。
二、案經林謙訴由桃園市政府警察局中壢分局及鄭玉靈訴由新北
    市政府警察局板橋分局，再各自移由臺北市政府警察局北投
    分局報請臺灣士林地方檢察署檢察官偵查起訴。
    理  由
壹、程序事項：
    本案所引用之供述及非供述證據，業經本院依法踐行調查證
    據程序，而檢察官、被告二人亦均不爭執各該證據之證據能
    力，復查無依法應排除其證據能力之情形，是後述所引用證
    據之證據能力均無疑義，合先敘明。
貳、實體事項：
一、上揭犯罪事實，業據被告王瀚緯於本院審理中坦承不諱（見
    本院金訴字卷第100 頁、第161 頁、第192 頁）。而被告陳
    俊佑固不否認確曾向被告王瀚緯表示欲借用帳戶，惟矢口否
    認有何幫助詐欺之犯意，辯稱：當時係因伊母親要匯款給伊
    ，才會向被告王瀚緯提及要借用帳戶，但因後來伊母親並未
    匯款，所以就沒有借用云云，經查：
  ㈠本案中國信託帳號000000000000號帳戶及門號0000000000號
    行動電話，確均為被告王瀚緯所申辦，被告王瀚緯並於 108
    年10月間某日，一併交付予被告陳俊佑一節，業據被告王瀚
    緯供承在卷（見本院金訴字卷第100 頁），且有中國信託商
    業銀行股份有限公司109 年1 月30日函所附開戶基本資料、
    通聯調閱查詢單（見109 年度偵字第3433號卷第69頁、第73
    頁至第79頁）在卷可稽；又告訴人林謙、鄭玉靈因受如附表
    所示之方式詐騙，而於如附表所示時間，各匯款如附表所示
    金額至被告王瀚緯上揭申辦帳戶之情，亦據告訴人林謙、鄭
    玉靈及證人潘敏雄分別於警詢中陳述明確（見同上卷第33頁
    至第37頁、第39頁至第41頁、109 年度偵字第1256號卷第31
    頁至第34頁），復有自動櫃員機明細表、存摺內頁影本、行
    動電話網路銀行交易結果、通訊軟體LINE對話截圖（以上為
    林謙部分，見109 年度偵字第3433號卷第55頁至第67頁）；
    交易結果通知、通訊軟體Instagram 、LINE對話截圖（以上
    為鄭玉靈部分，見109 年度偵字第1256號卷第39頁至第64頁
    ）、中國信託商業銀行存款交易明細（見109 年度偵字第34
    33號卷第81頁至第91頁）附卷可憑，自堪信為真實。
  ㈡被告陳俊佑雖以前揭情詞置辯，惟查：
  ⒈證人即同案被告王瀚緯於本院審理中，業已具結證稱：其於1
    08 年10月間，與被告陳俊佑均任職於位於台中之鑫利開發
    有限公司（殯葬業），故共同居住在公司所提供之宿舍內。
    而被告陳俊佑確實有分別以母親要匯款給伊，及欲使用行動
    電話為由，向其借用上揭中國信託帳戶及行動電話，其乃於
    同日將該帳戶之提款卡（併有告知密碼）及行動電話（連同
    機具）借予被告陳俊佑使用。被告陳俊佑如何使用，其並不
    清楚，但被告陳俊佑當日就將提款卡及行動電話一併返還給
    其等語明確（見本院金訴字卷第162 頁至第174 頁）。而本
    院審酌被告王瀚緯上揭證述被告陳俊佑借用帳戶及行動電話
    之過程，尚與一般社會常情無違，且被告王瀚緯雖亦為本案
    被告，然其於本院審理中已坦承犯行，並先後與告訴人鄭玉
    靈、林謙達成和解、調解併賠償損失（見109 年度偵字第12
    56號卷第133 頁、本院金訴字卷第121 頁至第123 頁），更
    足證被告王瀚緯並非係為將責任推卸予被告陳俊佑而為不實
    之證述，是被告王瀚緯上開證詞，應堪信與事實相符，而可
    採信。甚而，依告訴人林謙於警詢中之陳述，當時對渠為詐
    騙之人自稱「小筑」，且曾分別使用門號0000000000號、00
    00000000號之行動電話傳送簡訊予渠，渠遭詐騙後，即將款
    項匯入上揭中國信託之帳戶內（見109 年度偵字第3433號卷
    第35頁至第37頁），而其中門號0000000000號之行動電話，
    即係由被告陳俊佑所申辦使用，亦有通聯調閱查詢單可參（
    見同上卷第71頁），益足徵本案確係由被告陳俊佑取得被告
    王瀚緯之上揭帳戶及門號0000000000號之行動電話後，再連
    同自己使用之門號0000000000號行動電話一併交付予不詳之
    人。準此，被告陳俊佑辯稱伊並未向被告王瀚緯借用上揭帳
    戶及行動電話云云，即不足採信。
  ⒉本案雖無積極證據可證被告陳俊佑有參與行騙告訴人林謙、
    鄭玉靈之過程，或係在告訴人二人將受騙款項匯入上揭中國
    信託帳戶內後，有前往提領現金，然被告陳俊佑前於108 年
    4 月間，已因詐欺案件而經本院以109 年度審簡字第280 號
    判決判處有期徒刑6 月，緩刑3 年確定，有該判決書（見同
    上卷第124 頁至第131 頁）及臺灣高等法院被告前案紀錄表
    可稽，而該案被告陳俊佑乃係以短期投資即可獲得高額利潤
    為由，誘騙被害人匯款後，再由被告陳俊佑前往提領詐欺所
    得，不僅詐欺手法與本案極為相似，且亦係要求被害人將款
    項匯入指定之帳戶內，足見被告陳俊佑對任意交付上揭物品
    後，有可能成為人頭帳戶之情，絕非全然不知。再持有金融
    帳戶之提款卡及密碼，不問是否為帳戶本人，即可為匯入、
    提領該金融帳戶內款項之處分行為，此為一般常識，又現今
    詐欺犯或不法份子為掩飾其不法獲利行徑，避免執法人員之
    追訴處罰，常誘使一般民眾提供金融機構帳戶之提款卡及密
    碼，渠等再以此帳戶供作對外詐騙或其他各種財產犯罪之不
    法用途使用等情事，業經電視新聞、報章雜誌及網路等大眾
    傳播媒體多所披露，政府亦極力宣導，而被告陳俊佑為一智
    識正常之成年人，對此實無推諉為不知之理。是被告陳俊佑
    既已可預期所交付不詳之人之帳戶資料可能作為他人不法使
    用，猶任意交付前開可供存取帳戶款項之被告王瀚緯之帳戶
    提款卡及密碼予不詳他人，可見被告陳俊佑交付提款卡及密
    碼時，即有供他人任意使用該等帳戶存提款項，而不以為意
    之主觀想法甚明。
  ⒊金融機構帳戶為個人理財工具，與行動電話門號均具專屬性
    ，一般人不致隨意無故出借予不熟識之人使用，且金融機構
    開立帳戶多無特殊限制，一般人皆得以存入最低開戶金額之
    方式申請，另申請行動電話門號使用亦無任何困難，是如非
    為掩人耳目、供作不法用途，任何人大可以自己名義申請開
    戶或行動電話門號，實無使用他人帳戶、門號之必要。而被
    告陳俊佑在交付帳戶資料及行動電話門號予對方後，顯無有
    效控管之方法，一旦遭作為不法用途使用，亦無從防範，則
    被告陳俊佑在無任何有效防範措施之情況下，卻仍提供上揭
    帳戶資料及行動電話門號供對方使用，其對於帳戶、門號嗣
    後被作為不法目的使用，甚至是遭詐騙集團利用作為詐欺犯
    罪之工具及受款、提領之用，並進而使詐欺犯罪被害人之財
    產受有損失等情，自應有所預見，而已達容任詐欺犯罪因其
    助力而發生之程度，是被告陳俊佑主觀上至少有幫助詐騙集
    團利用其帳戶犯詐欺取財罪之不確定故意。
  ㈢綜上所述，被告王瀚緯之自白與事實相符，而足採信，另被
    告陳俊佑所辯均不足採，故被告二人犯行均洵堪認定，自應
    依法論科。
二、論罪科刑：
  ㈠核被告王瀚緯、陳俊佑所為，均係犯刑法第30條第1 項前段
    、第339 條第1 項之幫助詐欺取財罪，其二人以幫助他人遂
    行詐欺取財犯行之意思而參與犯罪構成要件以外之行為，為
    幫助犯，依刑法第30條第2 項之規定，各減輕其刑。又按刑
    法第28條之共同正犯，係指二人以上共同實施犯罪之行為者
    而言。幫助他人犯罪，並非實施正犯，在事實上雖有二人以
    上共同幫助他人犯罪，要亦各負其幫助犯之責任，仍無適用
    該條之餘地（最高法院82年度台上字第6084號判決要旨參照
    ），是被告二人自不得論以共同幫助之共同正犯，附此敘明
    。再被告王瀚緯以一交付中國信託帳戶提款卡、密碼及門號
    0000000000號之行動電話予被告陳俊佑後，再由被告陳俊佑
    連同自己使用之門號0000000000號行動電話一併交予他人使
    用之行為，同時造成告訴人林謙、鄭玉靈受有損害，為想像
    競合犯，應依刑法第55條之規定，各從一重處斷。
  ㈡按洗錢防制法第2 條規定：「本法所稱洗錢，指下列行為：
    意圖掩飾或隱匿特定犯罪所得來源，或使他人逃避刑事追訴
    ，而移轉或變更特定犯罪所得。掩飾或隱匿特定犯罪所得
    之本質、來源、去向、所在、所有權、處分權或其他權益者
    。收受、持有或使用他人之特定犯罪所得。」，而本條所
    稱之特定犯罪，依同條例第3 條第3 款之規定，固包括刑法
    第339 條之詐欺取財罪在內，然考量洗錢防制法之制訂，旨
    在防止特定犯罪不法所得之資金或財產，藉由洗錢行為，諸
    如經由各種金融機關或其他交易管道，轉換成為合法來源之
    資金或財產，切斷資金與當初犯罪行為之關連性，隱匿犯罪
    行為或該資金不法來源或本質，使偵查機關無法藉由資金之
    流向追查犯罪行為人，其所保護之法益為國家對特定犯罪之
    追訴及處罰。而被告二人提供帳戶、門號幫助犯罪之目的，
    充其量僅做為被害人匯款之入戶帳戶使用，並無掩飾、隱匿
    該等犯罪所得之本質、來源、去向、所在，或使他人逃避刑
    事追訴而移轉或變更特定犯罪所得之情事；況且，本案係被
    告二人以外之真實姓名年籍不詳之人為訛詐行為，利用被告
    二人所提供之帳戶、門號，要求被害人將金錢直接匯入被告
    王瀚緯帳戶之行為，屬於幫助該等正犯實施詐欺行為之手段
    ，並非為訛詐行為之不詳之人於取得財物後，另為掩飾、隱
    匿詐欺所得之行為，亦非被告二人於該人實施詐欺犯罪取得
    財物後，另由被告二人為之掩飾、隱匿。是檢察官認被告二
    人所為尚另構成洗錢防制法第14條之洗錢罪，即有未洽，惟
    因檢察官認此與被告二人所犯之幫助詐欺取財罪間具有想像
    競合犯之裁判上一罪關係，故不另為無罪之諭知。
  ㈢爰審酌被告二人任意提供帳戶、行動電話予他人使用之行為
    ，造成犯罪偵查困難，幕後犯罪人得以逍遙法外，致使此類
    犯罪手法層出不窮，嚴重危害交易秩序與社會治安，併兼衡
    被告王瀚緯於犯後坦承犯行且已賠償告訴人二人之損失，而
    被告陳俊佑則仍否認犯行且未與告訴人達成和解，暨本案告
    訴人二人所受損失高低，及被告王瀚緯大學肄業、未婚無子
    女、現於家中之民宿幫忙，每月收入約新臺幣（下同）20,0
    00元；被告陳俊佑高職畢業、未婚無子女、現從事餐飲業，
    每月收入約新臺幣30,000元之智識程度、家庭生活及經濟狀
    況等一切情狀，分別量處如主文所示之刑，並均諭知易科罰
    金之折算標準。
  ㈣末查，被告王瀚緯前未曾因故意犯罪而受有期徒刑以上刑之
    宣告，有臺灣高等法院被告前案紀錄表在卷可稽，且於犯後
    坦承犯行，堪認仍具有悔意，並已分別與告訴人二人達成和
    解、調解且賠償損失，足見其經此刑之宣告後，應知警惕而
    無再犯之虞，是本院認上開所宣告之刑以暫不執行其刑為當
    ，爰併依刑法第74條第1 項第1 款之規定，諭知緩刑2 年，
    以啟自新。
據上論斷，應依刑事訴訟法第299 條第1 項前段，刑法第30條第
1 項前段、第2 項、第55條、第339 條第1 項、第41條第1 項前
段、第74條第1 項第1 款，刑法施行法第1 條之1 第1 項，判決
如主文。
本案經檢察官劉東昀提起公訴，檢察官林聰良到庭執行職務。
中    華    民    國    110   年     8    月    26    日
                    刑事第七庭  審判長法  官  蔡明宏
                                      法  官  李昭然
                                      法  官  蘇昌澤
以上正本證明與原本無異。
如不服本判決應於收受送達後20日內向本院提出上訴書狀，並應
敘述具體理由。其未敘述上訴理由者，應於上訴期間屆滿後20日
內向本院補提理由書（均須按他造當事人之人數附繕本）「切勿
逕送上級法院」。因疫情而遲誤不變期間，得向法院聲請回復原
狀。
                                      書記官  吳佩蓁
中    華    民    國    110   年     8    月    26    日
附錄本案論罪科刑依據之法條：
中華民國刑法第339 條
意圖為自己或第三人不法之所有，以詐術使人將本人或第三人之
物交付者，處5 年以下有期徒刑、拘役或科或併科50萬元以下罰
金。
以前項方法得財產上不法之利益或使第三人得之者，亦同。
前二項之未遂犯罰之。

附表：

編號 告訴人 詐  騙  時  間 詐    騙    方    式 匯  款  時  間 匯款方式  匯款金額（新臺幣）  一 林謙 108 年10月8 日 不詳之人透過通訊軟體LINE（暱稱「小筑」），向林謙佯稱投資每月可獲利將近40% ，並先後以門號00000000、00000000之行動電話傳送訊息予林謙，致林謙陷於錯誤，依指示分別匯款 108 年10月9 日11時56分許 委請友人潘敏雄網路匯款   20,000元     108年10月9日16時5分許 自動櫃員機轉帳   30,000元     108年10月10日16時22分許 自動櫃員機轉帳   20,000元  二 鄭玉靈 108 年10月14日 不詳之人先利用社群軟體Instagram 私訊鄭玉靈，佯稱若使用個人之Instagram 帳號協助發送投資文宣訊息，每則可獲取新臺幣3,000 元廣告金，並稱需繳交入會費加入發文團隊後，始能給予廣告金及退還入會費，致鄭玉靈陷於錯誤，依指示分別匯款 108年10月22日11時42分許 網路銀行匯款    5,000元     108年10月22日13時5 分許 網路銀行匯款   20,000元